臺灣嘉義地方法院刑事判決　　　　　　　 99年度訴字第930號
公　訴　人　臺灣嘉義地方法院檢察署檢察官
被　　　告　黃琮軒
指定辯護人　黃曜春律師（義務辯護律師）
上列被告因違反槍砲彈藥刀械管制條例案件，經檢察官提起公訴
（99年度偵字第5714號），本院判決如下：
    主    文
黃琮軒未經許可，製造爆裂物，處有期徒刑年捌月，併科罰金
新臺幣捌萬元，罰金如易服勞役以新臺幣壹仟元折算壹日。
    犯 罪 事 實
一、黃琮軒明知具殺傷力之爆裂物為槍砲彈藥刀械管制條例所管
    制之物品，未經許可不得製造或持有，竟未經許可，於民國
    92年2月之某日，在不詳地點，取得含有鋁粉、過氯酸鉀與
    氯酸鉀等成分之煙火類火藥後，在其惠安街住處，以鋁罐為
    容器，填充上開火藥材料、CO2小鋼瓶，再裝入外露爆引線
    ，外層以紅色電工膠帶緊封，而製造具爆裂性與殺傷力之爆
    裂物1枚，置放於家中。嗣為警於99年2月13日13時30分許，
    持臺灣嘉義地方法院核發之搜索票，在黃琮軒上開住處房間
    內當場查獲，並扣得上開具殺傷力之土製爆裂物1枚。
二、案經嘉義縣警察局民雄分局報告臺灣嘉義地方法院檢察署檢
    察官偵查起訴。
    理    由
一、按被告以外之人於審判外之言詞或書面陳述，除法律有規定
    者外，不得作為證據；而於偵查中向檢察官所為之陳述，除
    顯有不可信之情況者外，得為證據；被告以外之人於審判外
    之陳述，經當事人於審判程序同意作為證據，法院審酌該言
    詞陳述或書面陳述作成時之情況，認為適當者，亦得為證據
    ；刑事訴訟法第 159 條第 1 項、第 159 條之 1 第 2 項
    、第 159 條之 5 第 1 項分別定有明文。查被告黃琮軒及
    辯護人對於卷附各傳聞證據於本院行準備程序時表示均同意
    調查，且經本院於審理程序逐一提示予被告及辯護人表示意
    見，被告及辯護人亦未於言詞辯論結束前聲明異議。經審酌
    上開證據資料製作時之情況，並無違法不當之瑕疵，與本案
    待證事實間復具有相當之關聯性，以之作為證據應屬適當，
    且被告於程序上之彈劾詰問權利已受保障等情，而認卷附各
    傳聞證據合於刑事訴訟法第159條之5規定，因而具證據能力
    。
二、上開犯罪事實，業據被告迭於警詢、偵查及本院審理中坦承
    不諱，並有嘉義縣警察局民雄分局搜索扣押筆錄、扣押物品
    收據、扣押書、扣押物品目錄表、查獲照片10張、刑事案件
    證物採驗紀錄表、內政部警政署刑事警察局99年05月21日刑
    偵五字第09900069278號鑑定通知書等附卷可稽，亦有上開
    爆裂物扣案可佐（見警卷第1-17頁）。又上開扣案爆裂物1
    顆，經送內政部警政署刑事警察局以燃燒試驗法、呈色試驗
    法、氣相層析質譜分析法、紅外線光譜分析法、掃瞄式電子
    顯微鏡/X-射線能譜分析法鑑定，其鑑定結果認具爆裂（發
    ）性之爆裂物，引爆後可射出碎鋁片及CO2小鋼瓶，可將受
    測瓦楞紙碎裂貫穿，而具殺傷力等情，有內政部警政署刑事
    警察局99年5月21日刑偵五字第0990069278號鑑驗通知書在
    卷足參（見警卷第17頁），是上開爆裂物具有殺傷力，即堪
    認定。被告上揭自白核與事實相符，應堪採信。
三、按行為後法律有變更者，適用行為時之法律。但行為後之法
    律有利於行為人者，適用最有利於行為人之法律。此為刑法
    第2條第1項揭示之法律變更從舊從輕原則。查本件被告行為
    後，有關論罪科刑所適用之刑法業於94年2月2日修正公布，
    95年7月1日起施行，而有下列變更，其應適用之新、舊法比
    較如下：
  (一)刑法第11條乃屬刑法總則適用於其他刑事特別法之準據法規
    定，雖亦經修正，然因無關犯罪行為可罰性要件之變更，應
    逕適用裁判時之現行刑法第11條規定。
  (二)刑法第33條第5款關於「罰金：1元以上」之規定，修正公布
    為「罰金：新臺幣1,000元以上，以百元計算之」，刑法法
    定本刑中列有罰金刑者，其法定最低度罰金刑因之提高，涉
    及科刑規範變更，自有新舊法比較必要（最高法院95年第8
    次刑事庭會議決議參照），比較結果，以舊法有利於行為人
    ，被告上揭未經許可製造爆裂物犯行，屬95年7月1日新法施
    行前之行為，應適用舊法第33條第5款規定，定其罰金部分
    之法定刑。
  (三)刑法第42條第3項規定易服勞役之規定，修正公布為「易服
    勞役以新臺幣1千元、2千元或3千元折算1日。但勞役期限不
    得逾1年」，舊法規定「易服勞役以1元以上3元以下，折算1
    日，但勞役期限不得逾6個月」。依斯時有效施行之罰金罰
    鍰提高標準條例第2條前段規定（業於95年5月17日經總統以
    華總一義字第09500069791號令修正公布刪除，並自95年7
    月1日起生效），依刑法第42條第2項易服勞役者，就其原定
    數額提高為1百倍折算1日，則本案被告行為時之刑法及罰金
    罰鍰提高標準條例關於易服勞役折算標準之規定，係以銀元
    3百元折算1日，經折算為新臺幣後，應以新臺幣9百元折算1
    日。是比較結果，如易服勞役未逾6月時，以新法較有利於
    行為人，應適用新法第42條第3項規定，定其易服勞役之折
    算標準。
  (四)前揭刑法第33條第5款與論罪科刑無關之易刑處分（如易服
    勞役）應予分別比較各自適用最有利於行為人之法律。
四、核被告所為，係犯槍砲彈藥刀械管制條例第7條第1項之未經
    許可，製造爆裂物罪。被告未經許可，製造爆裂物後，再持
    有該爆裂物，其持有爆裂物之低度行為，為製造爆裂物之高
    度行為所吸收，不另論罪。又被告未經許可，製造爆裂物，
    其犯行固不可取，然考量被告當時尚在就學中，行為時甫滿
    18 歲，基於好奇心而製作爆裂物1顆，且未持以傷人或犯罪
    ，是其犯罪動機及手段尚屬單純，核以槍砲彈藥刀械管制條
    例第7條第1項法定刑為7年以上有期徒刑，併科新臺幣3千萬
    元以下罰金之罪，衡其犯罪情節，非無情輕法重，而確有顯
    可憫恕之處，縱科以法定最低度刑猶嫌過重，爰依刑法第59
    條之規定減輕其刑。爰審酌被告前因妨害自由案件，經本院
    以96年度嘉簡字第1518號判決剝奪行動自由罪減為有期徒刑
    9月，偽證罪減為有期徒刑3月，應執行有期徒刑11月15日，
    緩刑4年確定，有臺灣高等法院被告前案紀錄表附卷可稽，
    參以二專畢業智識程度、未婚、現從事製冰技術員，父親黃
    金木中度殘障，母親走失離家等生活家庭狀況，有黃金木殘
    障手冊影本及受（處）理失蹤人口案件登記表影本各1份附
    卷可稽，被告之智識程度應可知悉製造爆裂物對社會治安之
    危險性，惟酌以本件製造爆裂物之動機，並非出於傷人或其
    他犯罪之用，對社會治安所致之危險尚非重大，又製造爆裂
    物之數量、期間，及犯後就製造爆裂物之事實供承不諱等一
    切情狀，量處如主文所示之刑，併科罰金部分，並諭知易服
    勞役之折算標準。
五、另扣案之爆裂物因送內政部警政署刑事警察局實際燃燒鑑驗
    而滅失，致不能沒收，另扣案之改造手槍不具殺傷力，有內
    政部警政署刑事警察局99年09月24日刑鑑字第0990128373號
    函在卷足憑（見偵卷第19頁），又扣案之改造手槍與彈殼亦
    非本案起訴範圍，爰均不予宣告沒收，附此敘明。
據上論斷，應依刑事訴訟法第299條第1項前段，槍砲彈藥刀械管
制條例第7條第1項、刑法第2條第1項、刑法第11條、第59條、第
42條第3項，判決如主文。
本案經檢察官邱美英到庭執行職務。
中    華    民    國   100    年    1     月    31    日
                  刑事第五庭審判長法  官  蔡廷宜
                                  法  官  夫
                                  法  官  傅曉瑄
以上正本證明與原本無異。
如不服本判決應於收受判決後10日內向本院提出上訴書狀，並應
敘述具體理由；其未敘述上訴理由者，應於上訴期間屆滿後20日
內向本院補提理由書（均須按他造當事人之人數附繕本）「切勿
逕送上級法院」。
中    華    民    國   100    年    1     月    31    日
                                  書記官  陳意婷
附錄論罪科刑法條：
槍砲彈藥刀械管制條例第7條第1項
未經許可，製造、販賣或運輸火砲、肩射武器、機關槍、衝鋒槍
、卡柄槍、自動步槍、普通步槍、馬槍、手槍或各類砲彈、炸彈
、爆裂物者，處死刑、無期徒刑或 7 年以上有期徒刑；處徒刑
者，併科新臺幣 3 千萬元以下罰金。